臺灣士林地方法院民事判決　　　　　　　100年度訴字第768號
原　　　告　游忠興
訴訟代理人　徐志明律師
複代理人　　楊士擎律師
被　　　告　五洲油壓工業有限公司
法定代理人　林山明
即　清算人　　　　　　5號
訴訟代理人　馬永昌
被　　　告　云丰生技醫藥股份有限公司
法定代理人　黃振康
上列當事人間請求遷讓房屋事件，本院於民國100 年10月11日言
詞辯論終結，判決如下：
    主  文
被告應自臺北市○○區○○段二小段1502、1530建號及同小段17
93、1794暫編建號建物（門牌號碼為臺北市○○區○○路3 段14
9 巷49弄4 號及4-1 號）遷出，並將前開建物返還予原告。
訴訟費用由被告負擔。
本判決於原告以新台幣伍拾萬元供擔保後，得假執行；但被告五
洲油壓工業有限公司如於假執行程序實施前，以新臺幣壹佰拾
捌萬柒仟陸佰元為原告預供擔保，得免為假執行。
    事實及理由
甲、程序方面：
壹、按公司經中央主管機關撤銷或廢止登記者，準用公司法第24
    條之規定，應行清算；復按有限公司之清算，以全體股東為
    清算人。但本法或章程另有規定或經股東決議，另選清算人
    者，不在此限，公司法第24條、第26條之1 、第79條分別定
    有明文。查被告五洲油壓工業有限公司（以下簡稱五洲公司
    ）於民國100 年7 月15日經臺北市政府廢止登記，依前開規
    定，應行清算，嗣被告五洲公司股東臨時會選任林山明為清
    算人，並向本院呈報清算人在案，此有臺北市政府函文、五
    洲公司變更登記表附卷可參（見本院卷第38、53頁），並經
    本院依職權調取本院100 年度司司字第46號呈報清算人民事
    卷宗查閱無訛，是本件應以林山明為被告五洲公司法定代理
    人，合先敘明。
貳、本件被告云丰生技醫藥股份有限公司（以下簡稱云丰公司）
    經合法通知，未於言詞辯論期日到場，核無民事訴訟法第38
    6 條各款所列情形，爰依原告之聲請，由其一造辯論而為判
    決。
乙、實體方面：
壹、兩造爭執要旨：
一、原告起訴主張：
  (一)訴外人歐迪事業股份有限公司（以下簡稱歐迪公司）前將其
    所有坐落臺北市○○區○○段二小段250-30地號土地及其上
    同小段1502、1530建號建物設定抵押權予訴外人華南商業銀
    行股份有限公司，嗣因訴外人華南商業銀行股份有限公司聲
    請拍賣抵押物，經本院98年度司執字第54281 號執行事件受
    理並進行拍賣程序，其拍賣範圍包括臺北市○○區○○段二
    小段250-30地號土地及其上同小段1502、1530建號及1793、
    1794暫編建號建物（以下簡稱系爭土地及建物），而由原告
    於100 年3 月31日得標，原告並獲發不動產權利移轉證書，
    是原告已取得系爭土地及建物之所有權。又系爭1793、1794
    暫編建號建物為未經保存登記建物，其一樓部分雖有出入口
    ，但其各層均與主建物即系爭1502、1530建號建物內部相通
    ，亦無使用上及構造上之獨立性，不論系爭1793、1794暫編
    建號建物為何人所興建，均顯已附合而成為系爭1502、1530
    建號建物之一部，而由系爭1502、1530建號建物原所有權人
    即訴外人歐迪公司取得所有權，且為抵押權效力所及，故本
    院98年度司執字第54281 號執行事件始會就系爭1793、1794
    暫編建號建物與系爭1502、1530建號建物一併查封拍賣，本
    件原告既透過前開執行事件拍賣程序得標，即已一併取得系
    爭1793、1794暫編建號及1502、1530建號建物之所有權。
  (二)惟系爭建物目前仍由被告五洲公司無權占用，且被告五洲公
    司亦將系爭建物借予被告云丰公司使用，為此爰依民法第76
    7 條之規定，請求被告等自系爭建物遷出並返還原告等語。
  (三)並聲明：
    1.被告應自臺北市○○區○○段二小段1502、1530建號及17
      93、1794暫編建號建物遷出，並返還予原告。
    2.願供擔保，請准宣告假執行。
二、被告五洲公司對於其將系爭建物2 樓無償借予被告云丰公司
    使用乙節不爭執，惟抗辯：
  (一)系爭土地及建物之所有人即訴外人歐迪公司之前手為訴外人
    川濱實業股份有限公司（以下簡稱川濱公司），被告五洲公
    司自75年起即向訴外人川濱公司承租系爭建物，每隔兩年簽
    一次租賃契約，最近一次租賃契約約定之租賃期限係自95年
    9 月1 日起至96年8 月31日止，該次租約到期時，被告五洲
    公司與訴外人川濱公司雖未再簽立租賃契約，然雙方已成立
    不定期租賃關係，嗣後因訴外人川濱公司已將系爭土地及建
    物出售予訴外人歐迪公司，且渠等間買賣有糾紛，被告五洲
    公司因而未再與訴外人歐迪公司就系爭建物簽立租賃契約。
    故本件被告五洲公司與訴外人川濱公司就系爭建物成立不定
    期租賃關係，自屬有權占用系爭建物等語。
  (二)並答辯聲明：
    1.原告之訴駁回。
    2.如受不利之判決，願供擔保，請准宣告免為假執行。
三、被告云丰公司未於言詞辯論期日到場，亦未提出書狀作何聲
    明或陳述。
貳、本件經兩造整理並協議簡化爭點結果如下：
一、兩造不爭執事實：
  (一)訴外人歐迪公司所有坐落臺北市○○區○○段二小段250-30
    地號土地及其上同小段1502建號建物（門牌號碼為臺北市○
    ○區○○路3 段149 巷49弄4 號）及其增建物（未辦建物第
    一次登記，暫編建號為1793），與前開土地上同小段1530建
    號建物（門牌號碼為臺北市○○區○○路3 段149 巷49弄4-
    1 號）及其增建物（未辦建物第一次登記，暫編建號為1794
    ），經本院98年度司執字第54 281號拍賣抵押物執行事件查
    封拍賣，於100 年3 月3 日第二次拍賣公告記載「使用情形
    ：拍定後不點交（承租人五洲油壓工業有限公司基於租賃關
    係占有中，其中二樓部分承租人借予第三人云丰生技公司使
    用。惟現在實際情形如何，仍請應買人自行注意）。」（見
    本院卷第10-12頁）。
  (二)原告於100 年3 月31日得標，買受前開土地及建物，並經本
    院發給不動產權利移轉證書（見本院卷第13頁）。
  (三)系爭1502、1530建號建物及1793、1794暫編建號建物，目前
    由被告五洲公司占用。
二、本件爭點限縮為：
  (一)被告五洲公司以其與訴外人川濱公司有租賃關係存在，主張
    其占用系爭建物有正當權源，有無理由？又原告依民法第76
    7 條規定請求被告五洲公司遷讓返還系爭建物，有無理由？
  (二)被告云丰公司有無占用系爭建物？如有，被告云丰公司占用
    系爭建物，有無正當權源？
參、本院之判斷：
一、被告五洲公司以其與訴外人川濱公司有租賃關係存在，主張
    其占用系爭建物有正當權源，有無理由部分：
    按出租人於租賃物交付後，承租人占有中，縱將其所有權讓
    與第三人，其租賃契約，對於受讓人仍繼續存在。前項規定
    ，於未經公證之不動產租賃契約，其期限逾五年或未定期限
    者，不適用之，民法第425 條定有明文。本件被告五洲公司
    抗辯其與訴外人川濱公司就系爭建物簽立租賃契約，約定租
    賃期限自95年9 月1 日起至96年8 月31日止乙節，業據其提
    出租賃契約1 件為證，堪信屬實，惟前開租賃期限業已屆滿
    ，被告五洲公司復未能舉他證證明其與訴外人川濱公司成立
    不定期租賃契約，則被告五洲公司與訴外人川濱公司是否仍
    有租賃關係存在，已非無疑；縱認被告五洲公司與訴外人川
    濱公司於租賃期限屆滿後仍有不定期租賃關係存在，依民法
    第425 條第1 項規定，該不定期租賃關係對系爭建物受讓人
    即訴外人歐迪公司仍繼續存在，然被告五洲公司自承前開不
    定期租賃契約並未經公證等語明確（見本院卷第84頁背面）
    ，揆諸前開民法第425 條第2 項之規定，被告五洲公司自不
    得以前開不定期租賃契約對抗原告，主張其為有權占有。是
    被告五洲公司抗辯其占用系爭建物有正當權源等語，自非可
    採。至於被告五洲公司雖抗辯系爭建物內尚有其所有之電動
    式機械升降機、電動懸掛式起重機、電力設備之動產，且上
    開機具的拆除不影響系爭建物之結構等語，然原告在庭既同
    意被告在不影響系爭建物主結構下，自行將上開電動式機械
    升降機、電動懸掛式起重機、電力設備拆除搬離（見本院卷
    第85頁背面），系爭建物目前復為被告五洲公司所實際占有
    使用，被告五洲公司自得於不影響系爭建物主結構下，自行
    將上開機具拆除搬離，當不得據此主張其占用系爭建物有正
    當權源，附此敘明。
二、被告云丰公司有無占用系爭建物？如有，被告云丰公司占用
    系爭建物，有無正當權源部分：
  (一)被告五洲公司雖陳稱被告云丰公司使用系爭建物2 樓之目的
    係為了盤點存貨等語，然查，被告五洲公司於本院審理時自
    承其確實將系爭建物之2 樓借予被告云丰公司使用等情明確
    （見本院卷第86頁），則無論被告云丰公司占有使用系爭建
    物2 樓之目的為何，被告云丰公司既已實際占有使用系爭建
    物2 樓，即屬系爭建物2 樓之直接占有人，是原告主張被告
    云丰公司占用系爭建物2 樓乙節，即屬有據。
  (二)又查，被告五洲公司係將系爭建物2 樓無償借予被告云丰公
    司使用之事實，為兩造所不爭執，然被告五洲公司占用系爭
    建物既無正當權源，已如前述，則被告五洲公司將系爭建物
    2 樓借予被告云丰公司使用，被告云丰公司亦無從主張其占
    用系爭建物2 樓有何正當權源，是被告云丰公司占用系爭建
    物2 樓，即屬無權占有。
三、復按所有人對於無權占有或侵奪其所有物者，得請求返還之
    ，民法第767 條前段定有明文。本件被告五洲公司及云丰公
    司占用原告所有系爭建物無正當權源乙節，俱如前述，從而
    ，原告本於所有權人之地位，依民法第767 條之規定，請求
    被告五洲公司及云丰公司將系爭建物遷讓返還原告，為有理
    由，應予准許。
肆、原告及被告五洲公司均陳明願供擔保，聲請宣告假執行及免
    為假執行，經核均無不合，爰各酌定相當擔保金額予以准許
    。
伍、本件事證已臻明確，兩造其餘攻擊防禦方法及證據調查，核
    與本件判決結果不生影響，爰不逐一審酌論述，併此敘明。
陸、訴訟費用負擔之依據：依民事訴訟法第78條、第85條第1 項
    。
中    華    民    國   100    年    10    月    31    日
                  民事第一庭  法  官  陳燁真
以上正本證明與原本無異。
如對本判決上訴，應於判決送達後20日內向本院提出上訴狀，若
委任律師提起上訴者，應一併繳納上訴審裁判費，否則本院得不
命補正逕行駁回上訴。
中    華    民    國   100    年    10    月    31    日
                              書記官  謝達人